臺灣板橋地方法院刑事判決　　　　　　　 96年度訴字第183號
公　訴　人　臺灣板橋地方法院檢察署檢察官
被　　　告　甲○○
　　　　　　　　　　（另案於臺灣臺北監獄臺北分監執行）
指定辯護人　李克廉律師
上列被告因違反毒品危害防制條例案件，經檢察官提起公訴（95
年度偵字第23972號），本院判決如下：
    主  文
甲○○販賣第一級毒品，累犯，處有期徒刑拾伍年貳月。扣案第
一級毒品海洛因（驗餘淨重零點零貳公克）沒收銷燬之；未扣案
之0000000000號行動電話壹支及犯罪所得財物新臺幣
伍佰元均沒收，如全部或一部不能沒收時，其中行動電話部分，
追徵其價額；另新臺幣伍佰元部分，以其財產抵償之。
    事  實
一、甲○○（綽號眼鏡、阿祺）前於民國九十年間因違反毒品危
    害防制條例案件，經臺灣臺北地方法院以九十年度訴字第九
    ０二判處有期徒刑八月、四月，應執行有期徒刑十月確定。
    又於九十一年間因違反毒品危害防制條例案件，經本院先以
    九十一年度易字第一六一一號判處有期徒刑五月，如易科罰
    金，以銀元三百元折算一日確定，復以九十一年度訴字第五
    八五號判處有期徒刑十月確定；上開二案經本院以九十一年
    度聲字第一九七四號裁定應執行有期徒刑一年一月。嗣上述
    案件經接續執行，於九十四年一月十一日縮短刑期假釋出監
    ，至九十四年二月八日縮刑假釋期滿，以已執行論。詎甲○○猶不思悔改，明知海洛因為毒品危害防制條例所規定之第
    一級毒品，不得持有或販賣，竟基於意圖販賣海洛因營利之
    犯意，於九十五年八月十日上午八時三十六分許，經乙○○
    以其使用之0000000000號行動電話與甲○○當時
    所使用之0000000000號行動電話聯絡，表示要購
    買新台幣（下同）五百元之海洛因，並約在臺北縣三峽鎮○○路四十六號之加油站附近交易，經甲○○應允後，乙○○
    即於雙方約定時間到達上述約定之地點等候，甲○○即當場
    手持海洛因一包（毛重零點二二公克，驗餘淨重零點零二公
    克）直接交付予乙○○並收取乙○○交付之五百元後，以此
    方式，將該包第一級毒品海洛因以五百元之代價販賣給乙○○。嗣於同日下午五時三十分許，乙○○在臺北縣三峽鎮○○路與光明街口，因行跡可疑，為警盤查並當場在其褲子口
    袋扣得上述向甲○○購得之海洛因一包。
二、案經臺北縣政府警察局三峽分局報請臺灣板橋地方法院檢察
    署檢察官偵查起訴。
    理  由
一、證據能力部分：
（一）按被告以外之人於審判外之言詞或書面陳述，除法律有規
      定者外，不得作為證據，又被告以外之人於偵查中向檢察
      官所為之陳述，除顯有不可信之情況者外，得為證據，刑
      事訴訟法第一百五十九條第一項、第一百五十九條之一第
      二項分別定有明文。查證人乙○○於警詢之陳述，係被告
      以外之人於審判外之陳述，復不符合傳聞法則之例外規定
      ，自不得作為證據。又證人乙○○於偵查中經檢察官以證
      人身分傳訊具結所為之證述，為被告以外之人於偵查中向
      檢察官所為之陳述，除顯有不可信之情況者外，原則上得
      作為證據，且為保障被告之詰問權，本院於審理中依據被
      告之聲請傳訊證人乙○○到庭進行交互詰問，而檢察官及
      被告、辯護人均就上開證人於偵查中之證述事項詰問各該
      證人，足認被告就該證人於偵查之證言，已行使反對詰問
      權，且證人乙○○於偵查中向檢察官所為之陳述，亦經具
      結在案，並與其於本院審理中證述與被告交易毒品之情節
      大致相符，復無證據證明有顯不可信之情況，自有證據能
      力。
（二）次按檢察官因調查證據及犯罪情形，得實施勘驗；又勘驗
      ，得為其他必要之處分，同法第二百一十二條、第二百一
      十三條第六款亦分別定有明文，故勘驗屬於刑事訴訟法所
      賦予檢察官之固有權限之一，偵查中僅「檢察官」得因調
      查證據及犯罪情形而實施勘驗；至檢察事務官既非刑事訴
      訟法之勘驗主體，則其進行勘驗時所為之勘驗筆錄，即非
      公務員依法於職務上製作之紀錄文書，是本件公訴人所提
      之檢察事務官勘驗筆錄，依法並無證據能力。
二、訊據被告甲○○固坦承於上開時地交付扣案之海洛因予乙○○並向其收取五百元之事實，惟矢口否認涉有販賣海洛因之
    犯行，辯稱：伊並沒有販賣海洛因給乙○○，因乙○○感染
    愛滋病，沒人敢拿毒品給乙○○，伊純粹是站在朋友的立場
    幫其拿毒品，當時伊跟乙○○一同騎機車去向藥頭買毒品，
    且跟藥頭交易時，伊與乙○○都坐在機車上等，而五百元毒
    品之數量很少，一個人施用都不夠，伊並沒有從中獲取利益
    云云。惟查：
（一）被告於上開時、地將扣案海洛因一包以五百元之代價販賣
      給乙○○之事實，業據證人乙○○於偵查中證述綦詳，其
      於九十五年十月三十日偵查中結證稱：伊只向綽號眼鏡的
      甲○○買過一次毒品，是於九十五年八月十日當天向其買
      的。伊從三峽鎮○○路○段二一六巷一弄九號住處騎機車
      去找被告；伊見到被告後，就拿五百元給被告，被告就「
      當場」拿一小包海洛因給伊；伊在電話中就有告訴被告說
      伊要五百元海洛因；伊於九十五年八月十日就是向偵查卷
      照片中綽號眼鏡之被告買毒品的等語；又於九十五年十二
      月二十一日偵查中證稱：我們就約在三峽鎮○○路附近的
      加油站對面見面，伊是向被告買五百元的海洛因，被告到
      了約定地點後就「直接」把五百元的海洛因交給伊，伊拿
      到海洛因後騎機車離開，就被警察抓到；伊確定當天有以
      0000000000號手機通話後，伊才去找被告拿毒
      品；伊沒有亂咬被告，伊上次開庭還想說不要咬出被告來
      ，伊確實有跟被告買毒品；伊與被告之間並沒有恩怨、財
      物糾紛，雙方之間也沒有相互借錢，伊與被告之間就是單
      純伊向被告買毒品等語明確。並有被告於上開時地賣予證
      人乙○○之白色粉末一包（毛重零點二二公克，驗餘淨重
      零點零二公克）扣案可資佐證；又上述扣案之白色粉末一
      包，經送法務部調查局鑑定，確為第一級毒品海洛因（經
      取樣部分檢驗用罄，驗餘淨重零點零二公克，空包裝袋重
      零點一九公克）無誤，有該局人工鑑別編號000000
      000號之鑑定書一紙在卷可按。至證人乙○○於偵查中
      雖證稱其與被告電話連絡時間之時間係在被查獲當日下午
      四、五時許云云，惟被告於本院審理中供承：乙○○於九
      十五年八月十日有打電話給伊，問伊有沒有辦法拿到一千
      元的海洛因，伊說有辦法；乙○○當天應該是早上打伊手
      機，伊只有壹支手機，號碼應該是0000000000
      號等語，經比對證人乙○○所使用之000000000
      0號之通聯紀錄，顯示上開行動電話號碼，確於九十五年
      八月十日上午八時三十六分許有與被告所使用之0000
      000000號行動電話聯絡之情相符，有上開行動電話
      通聯紀錄一份在卷可稽，堪認被告上開供述其與證人乙○○聯絡毒品交易之時間為查獲當天早上一節，應屬可採，
      是證人乙○○於偵查中證述其於查獲當日下午四、五時以
      上開行動電話與被告聯絡毒品交易云云，與上開證據資料
      之出入，應屬證人在時間上之記憶有誤，惟此對於被告確
      於查獲當日販賣海洛因予證人乙○○之主要事實認定，並
      不生影響。
（二）至證人乙○○於本院審理中結證稱：九十五年八月十日當
      天下午被查獲前沒多久，伊打電話給綽號眼鏡的被告，在
      電話中伊問被告有沒有東西，東西就是海洛因，伊說有五
      百元，被告剛開始說其那邊沒有，要伊等一下，要伊二十
      分鐘再過去復興路加油站那邊。伊到達與被告約定之三峽
      鎮○○路加油站那邊時，被告還沒到，伊在那邊等了一下
      ，被告來時候跟伊拿五百元，叫伊等一下，被告就離開了
      ，伊在那等了一下子，被告回來就拿海洛因給伊，就是被
      抓到那一包。伊不曉得查獲當日之毒品交易情形，這樣算
      不算是向被告買毒品，是被告要幫伊拿毒品云云。惟查：
      證人乙○○為警查獲時所扣得之海洛因一包，係乙○○交
      付五百元給被告時，被告「當場」交予乙○○等情，業經
      證人乙○○於偵查中證述明確，有如前述，且證人乙○○
      於本院審理中經公訴檢察官進一步詰問後，其證稱：被告
      是否到了加油站後直接把海洛因交給伊，伊現在忘記了，
      伊剛才講的是伊現在記得的過程，但查獲當日之交易過應
      該是偵查當時記得比較清楚，且伊當時講的都是實話等語
      ，顯見證人乙○○於審理中亦表明有關被告是否當場直接
      交付毒品一節，其於偵查中證述內容為真實，偵查中證述
      時之記憶較審理中為清晰，是其上開審理中有關毒品交付
      過程，顯有因時間推移而致記憶模糊之可能，自堪認其偵
      查中證述較為可採。況依據證人乙○○於本院審理中所證
      其與被告之電話連絡內容觀之，渠等在電話中並未有證人
      乙○○委請被告代為向他人購買毒品之相關談話，與一般
      委託代為向他人購買毒品之情形亦不符。是證人乙○○於
      本院審理中有關其到達約定地點後，被告先向伊收錢後離
      開，伊等了一下子，被告回來才拿海洛因給伊，是被告幫
      伊去拿毒品云云，無非係事後迴護被告之詞，不足採信。
（三）被告於本院準備程序及審理中雖辯稱：伊當時是跟乙○○
      一同騎機車去向藥頭買毒品，且跟藥頭交易時，伊與乙○○都坐在機車上等云云，惟查：被告上開辯解，核與證人
      乙○○上開於偵查及本院審理中證述有關當日毒品交易之
      過程，迥然不同，已無從遽以採信，且證人乙○○於本院
      審理中證稱：伊以前有跟被告一起去買過毒品，是被查獲
      這次之前的事情，一起去買海洛因，只有一次，是被告開
      車帶伊去的，伊不認識那個賣海洛因的人，到了時，伊在
      車上等，甲○○自己去跟人家買的，地點臺北縣或市已不
      記得，被告買多少伊不曉得，跟誰買的伊也不知道，被告
      買下來後，我們兩人一起用，有無給被告錢伊不記得了，
      這與伊這次被查獲的，是不同一次等語，足徵本件確係被
      告自己以五百元之代價，販賣扣案之海洛因予證人乙○○
      ，並非證人乙○○與被告一同前往向他人購買。是被告辯
      稱本件係其與乙○○一同騎機車前去向藥頭購買上開海洛
      因云云，顯係卸責之詞，殊難採信。
（四）本件雖因被告否認有販賣海洛因予證人乙○○之犯行，致
      無法查知其販賣海洛因之利得，惟按販賣海洛因係政府嚴
      予查緝之違法行為，且上述毒品可任意分裝或增減其分量
      ，而每次買賣之價量，亦隨時隨雙方關係之深淺、當時之
      資力、需求程度及對行情之認知等因素，機動的調整，因
      之販賣之利得，除經被告坦承犯行，或帳冊價量均記載明
      確外，委難查得實情，是縱未確切查得販賣賺取之實際差
      價，但除別有事證，足認係按同一價格轉讓，確未牟利之
      情形外，尚難執此認非法販賣之事證有所不足，致知過坦
      承者難辭重典，飾詞否認者反得逞僥倖，而失情理之平；
      且海洛因之價格不低，且取得不易，凡為販賣之不法行為
      者，苟無利可圖，應無甘冒重典，平白無端義務為該買賣
      之工作，是其販入之價格必較售出之價格低廉，而有從中
      賺取買賣差價牟利之意圖及事實，應屬符合論理法則且不
      違背社會通常經驗之合理判斷。況被告與證人乙○○並無
      深交亦非至親，其茍無利得，豈有甘冒重典，而以原價出
      賣海洛因予乙○○之理，衡諸常理，被告販賣海洛因予證
      人乙○○，從中賺取差價牟利之營利意圖，至堪認定。
（五）綜上所述，被告販賣第一級毒品海洛因予乙○○之犯行，
      事證明確，被告上開辯解，及辯護人辯稱本件欠缺販賣海
      洛因之雙向通聯電話紀錄，且被告非現行犯，並無足以證
      明被告販賣海洛因予乙○○之積極證據云云，均非足採，
      被告犯行堪以認定，應依法論科。
三、論罪科刑：
（一）核被告甲○○所為，係犯毒品危害防制條例第四條第一項
      販賣第一級毒品罪。被告販賣前持有海洛因之低度行為，
      為販賣之高度行為所吸收，不另論罪。又被告有事實欄所
      載之犯罪執行完畢紀錄，有開臺灣高等法院被告前案紀錄
      表可按，其於有期徒刑之執行完畢後五年內，故意再犯本
      件有期徒刑以上之罪，為累犯，法定本刑除死刑、無期徒
      刑部分不得加重外，依法加重其刑。另本院審酌被告所販
      賣之海洛因之數量尚微，犯罪所得僅五百元，與多次、大
      量出售海洛因，以賺取巨額價差者，尚屬有別，其因而觸
      犯法定刑為死刑或無期徒刑之重典，法重情輕，堪予憫恕
      ，爰依刑法第五十九條之規定酌減其刑，並先加後減之。
      爰審酌被告犯罪之動機、目的、手段、其販賣海洛因數量
      對社會秩序及購買毒品者身心健康所生危害之程度，及其
      智識程度，暨犯後否認犯行之態度等一切情狀，量處如主
      文所示之刑，以示懲儆。
（二）沒收部分：
  １、扣案之海洛因一包（驗餘淨重零點零二公克），係本件查
      獲被告販賣予證人乙○○之第一級毒品，業如前述，應依
      毒品危害防制條例第十八條第一項前段之規定，宣告沒收
      銷燬之；另取樣之海洛因部分，因檢驗用罄而滅失，爰不
      另為沒收銷燬之諭知。至上開毒品海洛因之外包裝塑膠袋
      一只，雖係被告販賣毒品予證人乙○○時持以包裹、盛裝
      毒品所用之物，但因被告業將該包毒品海洛因販賣予乙○○，已屬乙○○所有之物，是就該只外包裝塑膠袋，自不
      予宣告沒收，併予敘明。
  ２、按依毒品危害防制條例第十九條第一項：「犯同條例第四
      條至第九條、第十二條、第十三條或第十四條第一項第二
      項之罪者，其供犯罪所用或因犯罪所得之財物均沒收之，
      如全部或一部不能沒收時，追徵其價額或以其財產抵償之
      」，係採義務沒收主義，故販賣毒品所得之金錢，如能認
      定確係販賣毒品所得之款項，均應宣告沒收，不以當場搜
      獲扣押者為限（最高法院九十三年台上字第二六七○號判
      決意旨參照），是販賣毒品所用之物或所得之金錢，無論
      已否扣案，如仍屬存在，即應依法沒收。查被告販賣毒品
      海洛因予證人乙○○時聯絡所用之0000000000
      號行動電話一支，係被告所有供其本件販賣毒品犯罪所用
      之物，又被告販賣海洛因之所得五百元，則係被告販賣毒
      品所得之財物，是上開行動電話、金錢雖均未扣案，然無
      證據證明已不存在，仍應依毒品危害防制條例第十九條第
      一項之規定宣告沒收，惟如全部或一部不能沒收時，依同
      條項之規定，其中行動電話部分應追徵其價額，另五百元
      部分應以其財產抵償之。
四、移送併案部分：
（一）臺灣板橋地方法院檢察署九十六年度偵緝字第三０八三號
      、三０八四號移送併辦意旨略以：被告甲○○（１）基於
      意圖販賣第一級毒品海洛因及第二級毒品安非他命之犯意
      ，於九十五年八月三日某時許，在不詳地點，以自備空分
      裝袋，將海洛因及安非他命分別裝入分裝袋內，藉以販售
      不特定人士，嗣於同日晚上六時二十五分許，因形跡可疑
      ，為警在臺北縣三峽鎮復興巷口查獲，並當場扣得海洛因
      二十二包（毛重八點零一公克）、安非他命二包（毛重四
      點三八公克）、空分裝袋十六只、分裝勺三支、注射針筒
      六支、販賣所得新臺幣（下同）一萬五千二百元及行動電
      話（內含0000000000ＳＩＭ卡一枚）一支等物
      ；（２）被告甲○○另基於販賣海洛因之犯意，自九十五
      年八月間某日起，以其所有之行動電話00000000
      00號作為販賣品聯絡之工具，於不詳時間，分別在臺北
      縣三峽鎮之三鶯加油站或遠傳電信行等處，每次均以一千
      元之代價販售海洛因與丙○○施用共三次，嗣丙○○於九
      十五年八月十八日上午九時二十五分許，為警在臺北縣三
      峽鎮○○路三一六號前查獲，並主動向警方供述其所施用
      之海洛因，係向甲○○購買，始查悉上情。因認被告甲○○上開（１）之行為，係涉犯毒品危害防制條例第五條第
      一項、第二項之意圖販賣而持有第一級毒品海洛因、意圖
      販賣而持有第二級毒品安非他命之罪嫌，並認被告上開（
      ２）之行為，係涉犯同條例第四條第一項之販賣第一級毒
      品海洛因罪嫌，且均認與本案起訴販賣第一級毒品海洛因
      予乙○○之犯行部分，有包括一罪之集合犯關係，爰移送
      本院併案審理等語。
（二）按九十五年七月一日起施行之修正刑法，基於一罪一罰，
      以實現刑罰公平原則之考量，將包含多數侵害法益行為，
      但科刑上僅論以一罪之連續犯及僅成立實質一罪之常業犯
      規定刪除。為避免流於嚴苛，原可單獨成罪之多數行為，
      苟依社會通念，認在刑罰上予以單純一罪評價，始符合刑
      罰公平原則者，自應僅總括地論以一罪，然其範圍之認定
      ，須與修法之意旨相契合。又集合犯係指犯罪構成要件之
      行為，依其本質、犯罪目的或社會常態觀之，常具有反覆
      、繼續為之的特性，此等反覆實行之行為，於自然意義上
      雖係數行為，但依社會通念，法律上應僅為一總括之評價
      ，法律乃將之規定為一獨立之犯罪類型，而為包括一罪。
      故犯罪是否包括一罪之集合犯，客觀上，應斟酌其法律規
      定文字之本來意涵、實現該犯罪目的之必要手段、社會生
      活經驗中該犯罪實行常態及社會通念等；主觀上，則視其
      是否出於行為人之一次決意，並秉持刑罰公平原則，加以
      判斷（最高法院九十六年台上字第一一六八號判決意旨可
      資參照）。查本件被告固有被訴意圖營利而販賣毒品海洛
      因予證人乙○○之犯行，且上開移送併辦意旨（１）認被
      告另有涉犯販賣海洛因予丙○○之罪嫌，然觀之證人乙○○、丙○○於偵查、本院審理中之證述情節及上開移送併
      辦意旨可知，被告販賣毒品海洛因之對象包括乙○○、丙○○二人，且被告與證人丙○○間交易毒品海洛因的時間
      綿延長達二個月之久，是被告上述異時、異地且異其對象
      之毒品交易行為，依社會通念，殊難認以評價為一罪為適
      當，況被告亦始終否認有販賣海洛因予乙○○、丙○○之
      犯行，是主觀上亦難認係出於被告之一次決意，則被告被
      訴販賣海洛因予乙○○與上開移送併辦意旨（１）部分，
      該二者間自非集合犯之實質上一罪關係。
（三）另上開移送併辦意旨（２）所指被告意圖販賣而持有第一
      級毒品海洛因、意圖販賣而持有第二級毒品安非他命等罪
      嫌，則與被告被訴販賣海洛因予乙○○之行為態樣，顯有
      不同，犯罪構成要件亦不相同，顯非集合犯之包括一罪關
      係。
（四）綜上所述，上開移送併辦（１）（２）部分，均非本案起
      訴效力所及，本院無從審究，應退由公訴人依法偵處。
據上論斷，應依刑事訴訟法第二百九十九條第一項前段，毒品危
害防制條例第四條第一項、第十八條第一項前段、第十九條第一
項，刑法第十一條前段、第四十七條第一項、第五十九條，判決
如主文。
本案經檢察官黃怡華到庭執行職務。
中　　華　　民　　國　　96　　年　　5 　　月　　17　　日
                  刑事第十六庭  審判長法　官  白光華
                                      法　官  曾淑娟
                                      法　官  楊志雄
以上正本證明與原本無異。
如不服本判決應於送達後十日內向本院提出上訴狀。
                                      書記官  陳春銘
中　　華　　民　　國　　96　　年　　5 　　月　　18　　日
附錄本案論罪科刑法條全文：
毒品危害防制條例第四條
製造、運輸、販賣第一級毒品者，處死刑或無期徒刑；處無期徒
刑者，得併科新臺幣一千萬元以下罰金。
製造、運輸、販賣第二級毒品者，處無期徒刑或七年以上有期徒
刑，得併科新臺幣七百萬元以下罰金。
製造、運輸、販賣第三級毒品者，處五年以上有期徒刑，得併科
新臺幣五百萬元以下罰金。
製造、運輸、販賣第四級毒品者，處三年以上十年以下有期徒刑
，得併科新臺幣三百萬元以下罰金。
製造、運輸、販賣專供製造或施用毒品之器具者，處一年以上七
年以下有期徒刑，得併科新臺幣一百萬元以下罰金。
前五項之未遂犯罰之。
